【裁判字號】    98,抗,612
【裁判日期】    980623
【裁判案由】    聲明疑義
【裁判全文】
臺灣高等法院臺中分院刑事裁定           98年度抗字第612號
抗  告  人
即受 刑 人  乙○○
上列抗告人因聲明疑義案件，不服臺灣臺中地方法院中華民國98
年5月18日裁定（98年度聲字第2130號），提起抗告，本院裁定
如下：
    主  文
 抗告駁回。
    理  由
一、抗告意旨略以：(一)依據刑事訴訟法第225條第1項之規定觀之
    ，判決主文係由判決理由所導出，當事人對之輸服與否，應
    以判決理由為論斷甚明。本案原判決主文顛倒黑白，應判無
    罪之抗告人被判有罪，應判有罪之反訴人被判無罪，係因原
    判決理由造假，法律適用邏輯上違反刑事訴訟法第154條所
    定證據裁判原則，及同法第155條所定自由心證原則，原裁
    定認定「…皆係針對該判決之理由及所認定之事實提出疑義
    …於法不合，應予駁回」云云，對於抗告人指摘原判決違背
    法律，虛偽不實，造假部分，有無法律效果，則無論及，於
    法顯有未合，請求廢棄。(二)查原判決雖有判決形式，但判決
    內容全係採用司法黃牛之虛偽造假之事由，因有重大瑕疵，
    應不發生判決之效力。反訴人甲○○勾串司法黃牛，不到五
    年，掏空財團財產，破壞司法固有的權威性、正確性，法官
    應有的中立性與公平性等犯罪行為，竟未依據第241條規定
    ，盡公務員告發義務，與人民上法院追求公平正義遊戲規則
    背道而馳，顯然不合法治國家常規，依法應予廢棄。(三)臺灣
    人民在許多地方總覺得懂法執法的人玩法，放任司法黃牛操
    控審判，予取予求，相對的對於奸與詐的憎惡，常見的裁判
    造假就是奸詐的結合。造假有沒有被發現，就行為本身，並
    無差別。本案是玩法者藉造假操控司法審判的代表作。
二、按當事人對於有罪裁判之文義有疑義者，得向諭知該裁判之
    法院聲明疑義，固為刑事訴訟法第483條所明定，惟所謂諭
    知該裁判之法院，係指諭知科刑判決即具體宣示主刑、從刑
    之法院而言，所謂對於有罪裁判之文義有疑義者，係指對於
    科刑判決主文有疑義而言，至對於判決之理由，則不許聲明
    疑義，蓋科刑判決確定後，檢察官應依判決主文而為執行，
    倘主文之意義明瞭，僅該主文與理由之關係間發生疑義，並
    不影響刑之執行，自無請求法院予以解釋之必要（最高法院
    73年度臺抗字第234號裁定、75年度臺抗字第162號裁定、82
    年度臺抗字第498號裁定、83年度臺抗字第80號裁定意旨參
    照）。
三、經查，原審裁定係以：聲明疑義人詳列上述疑義，請求原審
    法院解釋，然審酌上述聲明理由，可知聲明人所提之事由，
    均非對於原審法院84年度自字第328號刑事判決之主文有何
    疑義，反皆係針對該判決之理由及所認定之事實提出疑義。
    依據前揭說明，本件聲明疑義人對於判決主文既無任何疑義
    ，其自不得以其他理由聲明疑義為由，而駁回抗告人於原審
    之聲明疑義，其認事用法並無不合。再者，抗告意旨主張原
    審裁定對於抗告人指摘原判決違背法律，虛偽不實，造假部
    分，有無法律效果，則無論及，於法顯有未合，請求廢棄云
    云，顯係就刑事訴訟法第483條所規定「對於有罪裁判之文
    義有疑義」，係指對於科刑判決主文有疑義之謂，有所誤認
    所致，蓋依本件抗告人之聲明疑義理由觀之，似對原審法院
    84 年度自字第328號判決之論斷有所不服，自應循合於法律
    規定之救濟途徑為之，要非提起本件聲明疑義得以救濟。是
    抗告意旨所述之內容均非對刑事判決之主文有何疑義，則抗
    告意旨執前事由，指摘原裁定不當，自無理由，應予駁回之
    。
四、據上論斷，依刑事訴訟法第412條，裁定如主文。
中    華    民    國    98    年    6    月    23    日
            刑事第五庭  審判長法  官  趙  春  碧
                              法  官  楊  真  明
                              法  官  賴  恭  利
以上正本證明與原本無異。
如不服本裁定，應於收受送達後五日內向本院提出抗告書狀 (須
附繕本)。
                              書記官  林  桂  鳳
中    華    民    國    98    年    6    月    23    日


司法院資訊處製作；財團法人民間司法改革基金會備份。
